臺灣高雄地方法院刑事判決　　　　　　　　　　　　九十一年度易字第二五六六號
　　公　訴　人　臺灣高雄地方法院檢察署檢察官
　　被　　　告　乙○○
　　被　　　告　甲○○
右列被告等因傷害案件，經檢察官提起公訴（九十一年度偵字第一○五六九號），本
院判決如左：
    主  文
乙○○、甲○○傷害人之身體，各處拘役參拾日，如易科罰金，均以參佰元折算壹日
。
    事  實
一、乙○○、甲○○於民國九十一年三月十六日凌晨二時三十分許，在高雄市○○區
    ○○路二二四巷九十三號乙○○之住處前，因甲○○前來勸乙○○之妻姊丙○○
    回家照顧小孩不要再把玩麻將，引發乙○○之不滿，二人因而起口角，遂進而引
    發激烈衝突，乙○○、甲○○即各自基於傷害之故意，由乙○○持其小孩之球拍
    毆打甲○○，致甲○○則受有右眉部割裂傷（３×１公分）、右手割裂傷（１×
    ０‧２公分）、右手臂（１×１公分）、左手臂（４×２公分）、右頭部腫大（
    １×１公分）、右手血腫（２×２公分）、右手肘（２×１公分）擦傷之傷害，
    而甲○○亦不甘示弱，亦持隨手取得為附近鄰居所有之洗衣板揮打乙○○，致乙○○亦受有右食指撕裂傷（約二公分）、右前臂、右頸、右肩瘀傷之傷害。
二、案經乙○○、甲○○訴由高雄市政府警察局苓雅分局移送臺灣高雄地方法院檢察
    署檢察官偵查起訴。
    理  由
一、訊據被告乙○○坦承右揭犯行不諱，核與證人即當時在現場目睹案發經過之張榮
    銘於偵訊時所為之證述情節相符（偵卷第十三頁）；訊據被告甲○○對於右揭時
    間曾前往乙○○前開住處之事實固不否認，惟矢口否認有何傷害之犯行，辯稱：
    伊只是去乙○○家勸告丙○○不要打麻將，伊走到門口，乙○○就拿鐵棒打伊，
    伊頭部傷勢這麼嚴重，怎麼可能打乙○○，伊沒辦法反抗，伊拿洗衣板是要抵擋
    乙○○的攻擊云云。經查：
（一）被告二人互為傷害之事實，業據渠等於警、偵訊及本院審理中分別指述如何遭
      對方傷害等情甚詳，復有林進興醫院驗傷診斷書及財團法人天主教聖功醫院診
      斷證明書均影本各一紙附卷可稽，而參酌雙方所受之傷勢係分別位於身體之多
      處，顯非被告甲○○所稱僅係抵擋乙○○之攻擊所可導致乙○○受有前開之多
      處傷勢，足證當時係雙方互毆之情形應可認定。
（二）且上開雙方互為傷害之事實，除據證人張榮銘於偵訊時證述明確在卷外，另本
      院傳喚當時亦在現場之證人丙○○詢問當時之狀況時，丙○○係證述：「當時
      我在那邊打牌，我有看到乙○○拿一支球拍，我是有聽到他們吵吵鬧鬧（本院
      刑事卷第二十頁）」等語，顯然當時雙方已發生爭執，衡諸一般常情，當時甲○○實無平白無故待在原地被打之理，是甲○○所辯實不可採。
（三）而刑法第二十三條所定基於「正當防衛」不罰之違法阻卻事由，係以行為人對
      於現在不法之侵害，本乎防衛自己或他人權利之意思，在客觀上有時間之急迫
      性，並實施反擊予以排除侵害之必要性，且其因而所受法益之被害，亦符合相
      當性之情形，予以實施防衛行為（反擊）者，始稱相當。倘若行為人表面上縱
      受有侵害之狀態存在，惟其欠缺防衛之意思，而係本於加害對方之意圖，基於
      藉口、報復、利用機會等情形，而實施犯罪行為，因其非出於防衛之意思，自
      不得認為其所為係屬「正當防衛」之防衛行為。換言之，正當防衛者，必須對
      現在不法之侵害始得為之，侵害業已過去，即無正當防衛可言，至彼此互毆，
      又必以一方初無傷人之行為，因排除對方不法之侵害而加以還擊，始得以正當
      防衛論，故侵害已成過去後之報復行為，與無從分別何方為不法侵害之互毆行
      為，均不得主張防衛權。
      據上，綜合觀察整體發生經過，被告甲○○所辯，要係飾卸，核無足採，被告
      乙○○所為自白，核與事實相符，應堪採信，本案事證明確，被告等犯行，均
      足以認定。
二、核被告乙○○、甲○○所為，各係犯刑法第二百七十七條第一項之傷害罪，爰分
    別審酌被告等僅因些微突發之細故，進而為本案傷害犯行之犯罪動機、目的、手
    段、甲○○所受傷勢較為嚴重，相互間亦未達成和解，並犯罪後坦承犯行與否之
    態度暨綜合偵、審程序進行中之其他一切情狀，各量處如主文所示之刑，並均諭
    知易科罰金之折算標準。至雙方用以毆打對方之球拍及洗衣板，非渠等所有，業
    據被告二人陳明在卷（刑事卷第二八頁），是自不得宣告沒收，併此敘明。
據上論斷，應依刑事訴訟法第二百九十九條第一項前段，刑法第二百七十七條第一項
前段、第四十一條第一項，罰金罰鍰提高標準條例第一條前段、第二條，判決如主文
。
本案經檢察官王柏敦到庭執行職務。
中      華      民      國      九十一      年      十一    月    六    日
                                  臺灣高雄地方法院刑事第四庭
                                      法  官  楊  宗  翰
右正本證明與原本無異。
如不服本判決，應於判決送達後十日內，向本院提出上訴狀。
                                      書記官  陳  怡  真
中      華      民      國      九十一      年      十一    月    六    日
附錄本案論罪科刑法條全文：
刑法第二百七十七條
傷害人之身體或健康者，處三年以下有期徒刑，拘役或一千元以下罰金。
犯前項之罪，因而致人於死者，處無期徒或七年以上有期徒刑；致重傷者，處三年以
上十年以下有期徒刑。
